【裁判字號】    99,易,1429
【裁判日期】    990528
【裁判案由】    賭博
【裁判全文】
臺灣臺中地方法院刑事判決              99年度易字第1429號
公  訴  人  臺灣臺中地方法院檢察署檢察官
被      告  甲○○
上列被告因賭博案件，經檢察官聲請以簡易判決處刑（99年度偵
字第3610號），本院沙鹿簡易庭認不宜適用簡易判決處刑（99年
度沙簡字第173號），改依通常程序審理，判決如下：
    主    文
甲○○共同犯賭博罪，處罰金新臺幣貳萬貳仟元，如易服勞役，
以新臺幣壹仟元折算壹日。扣案如附表壹、貳所示等物，均沒收
。
    事    實
一、甲○○自民國98年12月底某日起，受僱於姓名、年籍不詳之
    成年人所開設位在臺中縣霧峰鄉○○路20號之「皇嘉電子遊
    戲場」（領有臺中縣政府電子遊戲場業營業級別證《營業級
    別：限制級、電子遊戲機類別：益智類、鋼珠類、娛樂類、
    核准設立登記日期為92年12月26日》，登記負責人為王玉芳
    ，另案偵辦中），自99年1月1日起擔任「皇嘉電子遊戲場」
    之店員，並與該不詳成年人及另2 名不詳年籍姓名之成年店
    員共同基於普通賭博之單一犯意，在上開公眾得出入之場所
    ，擺設其所有如附表壹編號一、所示之電動賭博機具共28臺
    （計有「7靶射擊」8臺《含IC板8片》、「超越顛峰」2臺《
    含IC板2片》、「滿貫大亨」2臺《含IC板2片》、「大聯盟
    」4臺《含IC板4片》、「金象王」1臺《含IC板1片》、「跑
    馬王」2臺《含IC板4片》、「神燈777」5臺《含IC板5 片》
    、「15輪」4臺《含IC板4片》），以開分、洗分兌換現金之
    方式，供不特定之賭客賭博財物，並以亦具有共同基於普通
    賭博之單一犯意聯絡之甲○○（月薪約為新臺幣《下同》18
    ,000元）為開分員，負責為到店之不特定客人開分、洗分、
    給予已加入會員之客人兌換現金、處理現場事務等工作，反
    覆利用店內擺設之上開電動賭博機具與包括王時龍及郭小輝
    在內之不特定賭客賭博財物，其賭博方式為：賭客先以10元
    兌換代幣1 枚之方式向開分員兌換代幣，開分員再按1比1現
    金兌換分數比例，為賭客在機臺上開分，賭客以機臺上之分
    數押注把玩，與代表店方之機臺對賭，如未押中，分數即由
    機臺沒入，若押中即可贏得倍數不等之分數，賭客不欲把玩
    時，得將機臺上累計之分數洗分，當場按1比1之開分比例向
    開分員兌換現金。嗣於99年1月29日凌晨2時10分許，由臺中
    縣警察局霧峰分局員警陳瀅合喬裝賭客在上址賭玩，於向甲
    ○○以機臺內之分數洗分兌得1,500 元現金後，旋通知在外
    之員警持搜索票入內搜索，當場查獲正在店內把玩跑馬機之
    賭客王時龍及郭小輝（業經本院沙鹿簡易庭各判處罰金3,00
    0 元），並扣得如附表壹所示之電子遊戲機臺28臺、賭資共
    計4,000元、代幣共計2,350枚、附表貳所示帳冊3 本、積分
    卡60張等物及監視器電腦主機1臺。
二、案經臺中縣警察局霧峰分局報告臺灣臺中地方法院檢察署檢
    察官偵查後聲請簡易判決處刑。
    理    由
壹、證據能力方面：
一、按刑事訴訟法第159條之5第2 項所定：「當事人、代理人或
    辯護人於法院調查證據時，知有第159條第1項不得為證據之
    情形，而未於言詞辯論終結前聲明異議者，視為有前項之同
    意。」乃係基於證據資料愈豐富，愈有助於真實發現之理念
    ，酌採當事人進行主義之證據處分權原則，並強化言詞辯論
    主義，透過當事人等到庭所為之法庭活動，在使訴訟程序順
    暢進行之要求下，承認傳聞證據於一定條件內，得具證據適
    格。此種「擬制同意」，因與同條第1 項之明示同意有別，
    實務上常見當事人等係以「無異議」或「沒有意見」表示之
    ，斯時倘該證據資料之性質，已經辯護人閱卷而知悉，或自
    起訴書、原審判決書之記載而了解，或偵、審中經檢察官、
    審判長、受命法官、受託法官告知，或被告逕為認罪答辯或
    有類似之作為、情況，即可認該相關人員於調查證據之時，
    知情而合於擬制同意之要件（最高法院96年度臺上字第4174
    號判決意旨參見）。經查，本判決下列所引用之被告以外之
    人於審判外之陳述【含言詞（指證人王時龍、郭小揮等人之
    警訊筆錄）及書面陳述（如警員陳瀅合出具之職務報告書、
    臺中縣警察局霧峰分局扣押物品目錄表等）】，檢察官及被
    告於本院準備程序及審判期日中均未對此部分之證據表示意
    見，且迄至言詞辯論終結前亦均未聲明異議，本院審酌上開
    證據資料製作時之情況，尚無違法不當及證明力明顯過低之
    瑕疵，亦認為以之作為證據應屬適當，揆諸前開規定，爰依
    刑事訴訟法第159條之5規定，認本院後述之前揭證據，均有
    證據能力。
二、卷附之現場照片、查獲賭博電玩案之賭博電玩照片等，均係
    屬機械性紀錄特徵，也就是認識對象的是照相機鏡頭，透過
    鏡頭形成的畫面存入或映寫入底片，然後還原於照相紙上，
    故照相中不含有人的供述要素，在現實情形與作為傳達結果
    的照相，在內容上的一致性是透過機械的正確性來加以保障
    的，在照相中並不存在人對現實情形的知覺、記憶，在表現
    時經常可能發生的錯誤（如知覺的不準確、記憶隨時間推移
    而發生的變化），故照相當然是非供述證據，並無傳聞法則
    之適用，惟上開照片等既係透過相機拍攝後經沖印所得，且
    與本案犯罪事實具有關聯性，依法自得作為證據，而有證據
    能力。
三、又扣案之電動賭博機具共28臺（計有「7靶射擊」8臺《含IC
    板8片》、「超越顛峰」2臺《含IC板2片》、「滿貫大亨」2
    臺《含IC板2片》、「大聯盟」4臺《含IC板4片》、「金象
    王」1臺《含IC板1片》、「跑馬王」2臺《含IC板4片》、「
    神燈777」5臺《含IC板5片》、「15輪」4 臺《含IC板4 片》
    ）、賭資共計4,000元、代幣共計2,350枚、帳冊3 本、積分
    卡60張及監視器電腦主機1 臺等物、臺中縣政府電子遊戲場
    營業級別證（因非屬供述證據而無傳聞法則之適用），係經
    警持臺灣臺中地方法院法官所核發之搜索票前往執行搜索依
    法定程序所取得（即非屬違背法定程序所取得之證據），且
    亦與本案具有關聯性，當有證據能力。
貳、認定犯罪事實所憑之證據及理由：
一、上開犯罪事實，業據被告甲○○於本院審理時坦承不諱，核
    與證人王時龍及郭小輝於警詢及偵查中證述情節相符，復有
    扣押物品目錄表、臺中縣警察局霧峰分局霧峰派出所員警陳
    瀅合職務報告、臺中縣政府電子遊戲場業營業級別證、現場
    照片及賭資照片附卷可稽，並有電子遊戲機臺28臺、賭資共
    計4,000元、代幣共計2,350枚、帳冊3 本及積分卡60張等物
    扣案可資佐證，足認被告於本院審理時之自白與事實相符，
    應堪採信。本件事證明確，被告賭博之犯行，堪以認定。
二、核被告甲○○利用所擺設之電子遊戲機具作為電動賭博機具
    ，與不特定之賭客賭博財物，所為係犯刑法第266條第1項前
    段之在公眾得出入之場所賭博財物罪。被告甲○○與不詳成
    年人間就上開犯行，互有犯意聯絡及行為分擔，自被告甲○
    ○受僱於不詳成年人之時起，應依刑法第28條之規定，論以
    共同正犯。按刑事法若干犯罪行為態樣，本質上原具有反覆
    、延續實行之特徵，立法時既予特別歸類，定為犯罪構成要
    件之行為要素，則行為人基於概括之犯意，在密切接近之一
    定時、地持續實行之複次行為，倘依社會通念，於客觀上認
    為符合一個反覆、延續性之行為觀念者，於刑法評價上，即
    應僅成立一罪。學理上所稱「集合犯」之職業性、營業性或
    收集性等具有重複特質之犯罪均屬之，例如經營、從事業務
    、收集、販賣、製造、散布等行為概念者是（最高法院95年
    度台上字第4686號刑事判決意旨參照）。準此，被告所為違
    反刑法第266條第1項前段普通賭博之行為，既均係基於單一
    之決意，在密切接近之一定時、地，持續實行賭博之複次行
    為，依社會客觀通念，堪認含有多次性與反覆性，則渠等在
    同一時期內多次、反覆利用經營電子遊戲場業而為賭博之行
    為，應屬集合犯，而論以一罪。爰審酌被告犯罪之動機、目
    的係藉由合法經營電子遊藝場業之外觀，以店內所擺設之機
    臺充為賭博機具，與不特定之賭客賭博財物，犯罪之手段則
    係以繫於賭博行為本身之射倖性、被告所為對社會善良風氣
    所生之危害非輕，惟被告僅為領取固定月薪之受雇員工，以
    為客人開分、洗分、兌換現金之行為參與賭博行為，且被告
    無不良素行，且於犯罪後坦承犯行態度良好，再參酌其智識
    程度、生活狀況等一切情狀，量處如主文所示之刑，並諭知
    易服勞役之折算標準，以示懲儆。扣案如附表壹所示之物，
    或為當場賭博之器具，或為在賭檯或兌換籌碼處之財物，業
    據被告供承在卷，均應依刑法第266條第2項之規定宣告沒收
    之；至扣案如附表貳所示之物，為不詳成年人所有，且為不
    詳成年人與被告共同犯本罪所用之物，亦據其供承在卷，基
    於共犯責任共同之法理，爰依刑法第38條第1 項第2 款之規
    定宣告沒收之。另扣案之會員名冊1本、監視器電腦主機1臺
    ，被告否認與本案有關，復查無其他積極證據足以證明係供
    犯本罪所用之物，又均非屬違禁物，核與沒收之要件不符，
    爰不予宣告沒收之，末此敘明。
三、聲請簡易判決處刑意旨另認：被告與姓名、年籍不詳之成年
    人係意圖營利，而基於提供賭博場所及聚眾賭博之犯意，自
    98年12月底某日起，提供上開場所供擺放前開賭博性電子遊
    戲機臺，聚眾賭博，所為另涉犯有刑法268條前段之意圖營
    利供給賭博場所罪嫌與同條後段之意圖營利聚眾賭博罪嫌云
    云。按犯罪事實應依證據認定之，無證據不得認定犯罪事實
    ，又不能證明被告犯罪者，應諭知無罪之判決，刑事訴訟法
    第154條第2項、第301條第1項分別定有明文。又事實之認定
    ，應憑證據，如未能發現相當證據，或證據不足以證明，自
    不能以推測或擬制之方法，以為裁判基礎（最高法院著有40
    年臺上字第86號判例參照）。另按認定犯罪事實，所憑之證
    據，雖不以直接證據為限，間接證據亦包括在內，然無論直
    接或間接證據，其為訴訟上之證明，須於通常一般之人均不
    致於有所懷疑，而得確信其為真實之程度者，始得據之為有
    罪之認定，倘其證明尚未達到此一程度，而有合理性懷疑之
    存在時，即無從為有罪之認定，此亦有最高法院76年臺上字
    第4986號判例可資參照。刑事訴訟法第161條已於91年2月8
    日修正公布，其第1項規定：檢察官就被告犯罪事實，應負
    舉證責任，並指出證明之方法。因此，檢察官對於起訴之犯
    罪事實，應負提出證據及說服之實質舉證責任。倘其所提出
    之證據，不足為被告有罪之積極證明，或其指出證明之方法
    ，無從說服法院以形成被告有罪之心證，基於無罪推定之原
    則，自應為被告無罪判決之諭知，最高法院亦著有92年度臺
    上字第128 號判例可資參照。本院查：(一)本件公訴人雖認被
    告涉犯有刑法第268 條之意圖營利供給賭博場所及聚眾賭博
    等罪嫌，然於「證據並所犯法條」欄一、內則僅敘明：「上
    揭犯罪事實，業據被告甲○○、王時龍、郭小輝於警詢、偵
    訊中坦承不諱，並有上揭物品扣案可資佐證，復有扣押物品
    目錄表、現場照片、臺中縣警察局霧峰分局霧峰派出所警員
    陳瀅合之職務報告等在卷可稽。是被告3 人犯嫌，應堪認定
    。」而均未提及被告甲○○究係如何基於營利之意圖而供給
    賭博場所或聚眾賭博，及有何相關具體事證足資認定被告甲
    ○○有此意圖，難認公訴人已盡其舉證證明被告甲○○此部
    分犯罪之責任。(二)次按刑法第268 條以意圖營利，供給賭博
    場所或聚眾賭博為構成要件，係分別對「提供賭博場所供人
    賭博」藉以營利、或「邀聚不特定之多數人聚賭」藉以營利
    等非難性較高之「賭博媒介行為」所設之處罰規定；如係參
    與賭博財物之行為，因其賭博場所之不同，及行為人是否有
    以賭博為常業之情形不同，其非難性各異，法律依據其賭博
    行為之態樣，分別在社會秩序維護法第84條、刑法第266 條
    第1 項（普通賭博罪）、第267 條（常業賭博罪，業經立法
    通過並經總統公布生效，自95年7 月1 日起廢除），對參與
    賭博財物之行為人設有行政罰或刑罰等不同之處罰規定，易
    言之，刑法第268 條規定之圖利供給賭博場所或聚眾賭博罪
    ，行為人所圖得之利益，應係「供給賭博場所」、「聚眾賭
    博」之犯罪構成要件行為所獲取之直接對價，至於參與賭博
    之財物輸贏，繫於賭博行為本身之射倖性質，並非刑法第26
    8 條所規定之「意圖營利」，且任何場所之賭博參與者莫不
    希望贏取財物，尚不能以參與賭博之行為人，主觀上有參與
    賭博贏取財物之意圖，客觀上並有允許他人至其提供之場所
    賭博財物之行為，即認其行為該當刑法第268 條之罪。是圖
    利供給賭博場所、聚眾賭博罪之成立，行為人須有意圖營利
    之犯意始克成立，而所謂意圖營利，係指藉以賺取經濟上之
    利益，即俗稱之抽頭而言（無參與對賭之特徵），苟行為人
    賭博之目的係圖藉贏得財物，則非此所謂之意圖營利。本案
    被告甲○○與不詳成年人就上開犯罪間，基於犯意聯絡及行
    為分擔，在臺中縣霧峰鄉○○路20號「皇嘉電子遊戲場」之
    公眾得出入之場所，擺設電動遊戲機，並以該電動遊戲機充
    作電動賭博機具，係以該機器代替店方，與人在公眾得出入
    之場所賭博，縱依該機器之設計結構，店方之勝率較高（此
    均為到場參與對賭之賭客所明知），惟其輸贏之或然率仍屬
    不確定（此即為賭之本質），其性質係以該機器代替店方，
    與人在公眾得出入之場所賭博財物，與意圖營利供給賭博場
    所或聚眾賭博，由他人賭博不同，且被告等人擺設電動賭博
    機具供人玩樂，仍係憑偶然之事實以決定財物之得喪，並無
    何從中抽取金錢圖利之情形。即在本案中，被告雖有利用賭
    博性電子遊戲機與他人賭博財物之犯行，但純係利用扣案之
    電子遊戲機與客人對賭，並未另向客人以計時或收取場地費
    或抽頭費等方式收費，則被告顯係利用賭博性電子遊戲機不
    確定之輸贏機率，與不特定之賭客賭博財物，並以該賭博性
    電子遊戲機出現之偶然事實決定勝負，性質上係利用賭博性
    電子遊戲機，與不特定之賭客對賭，被告本身即具賭客之身
    分，而屬普通賭博罪之對向犯（而刑法第268 條之意圖營利
    ，供給賭博場所及聚眾賭博罪部分，則非屬對向犯），並非
    另有就「提供賭博場所」或「聚眾賭博」之行為，得有具體
    之利益對價，自與刑法第268 條之圖利供給賭場罪及圖利聚
    眾賭博罪之犯罪構成要件不合，尚無從以此相繩，就此部分
    依法原應為被告無罪之論知，惟公訴人認被告此部分之罪嫌
    ，與上開經本院論罪科刑部分，有想像競合犯之裁判上一罪
    關係，爰不另為無罪之諭知。
據上論斷，應依刑事訴訟法第452條、第299條第1項前段，刑法
第28條、第266條第1項前段、第2項、第42條第3項、第38條第1
項第2款，刑法施行法第1條之1，判決如主文。
本案經檢察官乙○○到庭執行職務。
中    華    民    國    99    年    5     月    28    日
                  刑事第十二庭  法  官  楊文廣
以上正本證明與原本無異。
如不服本判決應於收受判決後10日內向本院提出上訴書狀，並應
敘述具體理由；其未敘述上訴理由者，應於上訴期間屆滿後20日
內向本院補提理由書（均須按他造當事人之人數附繕本）「切勿
逕送上級法院」。
                                書記官  陳靖騰
中    華    民    國    99    年    5     月    28    日
附表壹：
一、電子遊戲機具共28臺【計有「7靶射擊」8臺（含IC板8片）
    、「超越顛峰」2臺（含IC板2片）、「滿貫大亨」2臺（含
    IC板2片）、「大聯盟」4臺（含IC板4片）、「金象王」1臺
    （含IC板1片）、「跑馬王」2臺（含IC板4片）、「神燈777
    」5臺（含IC板5片）、「15輪」4臺（含IC板4片）】。
二、賭資共計4,000元。
三、代幣共計2,350枚。
附表貳：
一、帳冊3本。
二、積分卡60張。
附錄本案論罪科刑法條
刑法第266條：
在公共場所或公眾得出入之場所賭博財物者，處1千元以下罰金
。但以供人暫時娛樂之物為賭者，不在此限。
當場賭博之器具與在賭檯或兌換籌碼處之財物，不問屬於犯人與
否，沒收之。

司法院資訊處製作；財團法人民間司法改革基金會備份。
